臺灣屏東地方法院交通事件裁定　　　　 95年度交聲字第145號
原處分機關　交通部公路總局高雄區監理所屏東監理站
異　議　人
即受處分人　甲○○
上列受處分人因違反道路交通管理處罰條例案件，對於交通部公
路總局高雄區監理所屏東監理站民國94年6 月2 日所為之屏監違
字第裁82-V00000000號處分（原處分：屏警交字第V00000000 號
），以及交通部公路總局高雄區監理所屏東監理站民國95年8 月
14日所為之屏監違字第裁82-T00000000號處分（原處分：東警交
字第T00000000 號），聲明異議，本院裁定如下：
    主  文
原處分機關屏監違字第裁82-V00000000號處分、屏監違字第裁82
-T00000000號處分均撤銷。
甲○○不罰。
    理  由
一、原處分意旨略以：異議人於民國94年3 月14日17時15分許，
    在屏東縣屏東市○○路與永福路口，因駕駛車牌號碼為F6-7
    751 號自用小客車，未繫安全帶，原處分機關爰依道路交通
    管理處罰條例第31條第1 項，以屏監違字第裁82-V00000000
    號裁決處異議人罰鍰新台幣（下同）1,500 元，該裁決書並
    已於94年6 月2 日依異議人駕籍登記地址送達，並由受雇人
    賴俐俐簽收送達證書，異議人迄未於該裁決書所定限期內到
    案辦理，是原處分機關即依94年12月28日修正公佈之道路交
    通管理處罰條例第65條第1 項第3 款，自94年7 月18日起易
    處逕行註銷異議人之駕駛執照。復異議人又於95年6 月17日
    20時30分許，駕駛車牌號碼為WH-1421 號自用小客車行經台
    20線路段，被警當場舉發駕照過期違規，由原處分機關依道
    路交通管理處罰條例第21條第1 項第6 款，以屏監違字第裁
    82-T00000000號裁決處異議人罰鍰9,000 元，原處分機關依
    法裁決核無違誤云云。
二、異議意旨略以：異議人並未簽收原處分機關屏監違字第裁82
    -V00000000號裁決書，簽收人賴俐俐並非異議人之受雇人，
    其家中之人亦均不認識該人，故異議人自始即不知該裁決書
    之存在，當然不知其駕照已被註銷，原處分機關嗣後以異議
    人駕照過期違規處罰鍰9,000 元亦不公平等語。
三、按公法上有特定相對人之意思表示或意思通知，除法律有特
    別規定者外，在非對話為之者，應以達到相對人時生效，所
    謂達到，乃在使相對人居於可得瞭解之狀態為已足，此在法
    理上應為當然之解釋（行政法院68年度判字第838 號裁判意
    旨參照)。 又88年2 月3 日公布、90年1 月1 日施行之行政
    程序法就行政機關所為有特定相對人之書面行政處分或行政
    行為之送達，於第67條至第91條定有明文規定，同法第110
    條第1 項復明定：「書面之行政處分自送達相對人及已知之
    利害關係人起；書面以外之行政處分自以其他適當方法通知
    或使其知悉時起，依送達、通知或使知悉之內容對其發生效
    力」。且交通裁罰事件中相關行政機關所為之行政行為，並
    非屬行政程序法第3 條第2 項、第3 項所列舉之得排除行政
    程序法適用之行政機關或行政行為，而交通違規行為之舉發
    在性質上復屬公法上有相對人之書面意思通知，故自應適用
    行政程序送達之規定，並依前開行政法院判決之見解及行政
    程序法第110 條第1 項之規定，以書面之舉發通知依行政程
    序法之規定送達於受通知人時，始完成舉發程序而發生效力
    。
四、復按違反道路交通管理事件統一裁罰基準及處理細則第5 條
    亦已明文規定：「處理違反道路交通管理事件，有關文書送
    達之程序，依行政程序法之規定」，同細則第11條第1 項第
    4 款復規定：「行為人有本條例之情形者，應填製舉發違反
    道路交通管理事件通知單，並於被通知人欄予以勾記，其通
    知聯依下列規定辦理：四、逕行舉發者，應按已查明之資料
    填註車牌號碼、車輛種類、車主姓名及地址，並於通知單上
    方空白處加註逕行舉發之文字後，由舉發機關送達被通知人
    」，亦明文規定逕行舉發之違反道路交通管理事件通知單應
    送達於被通知人，且其送達程序應依行政程序法規定行之。
    。又行政程序法第72條第1 項規定：「送達，於應受送達人
    之住居所、事務所或營業所為之。但在行政機關辦公處所或
    他處會晤應受送達人時，得於會晤處所為之」，同法第73條
    第1 項、第3 項規定：「於應送達處所不獲會晤應受送達人
    時，得將文書付與有辨別事理能力之同居人、受僱人或應送
    達處所之接收郵件人員。」、「應受送達人或其同居人、受
    僱人、接收郵件人員無正當理由拒絕收領文書時，得將文書
    留置於應送達處所，以為送達。」，至上開所稱之同居人云
    者，雖不必有親屬關係，亦毋庸嚴格解釋為須以永久共同生
    活為目的而同居一家；然必係與應受送達人居住在一處，且
    繼續的為共同生活者，方為相當（最高法院82年台上字第27
    23號判決參照）」，即「所謂之同居人，係指與應受送達人
    居在一處共同為生活者而言（最高法院82年度台上字第5053
    號判決參照）」，而「所謂有辨別事理能力，係指在客觀上
    對一般事務有辨別能力而言（最高法院59年度台抗字第137
    號判決參照）」。
五、經查，異議人於94年3 月14日17時15分許，在屏東縣屏東市
    ○○路與永福路口，因駕駛車牌號碼為F6-7751 號自用小客
    車，未繫安全帶，原處分機關依道路交通管理處罰條例第31
    條第1 項，以屏監違字第裁82-V00000000號裁決處異議人罰
    鍰1,500 元，該裁決書雖於94年6 月6 日依異議人當時戶籍
    地地址送達，並由「賴俐俐」簽收該送達證書，此有屏東廣
    東路郵局第177626號大宗郵資已付掛號函件之送達證書1 紙
    附卷可憑。然遍查卷附異議人戶籍登記簿謄本記載，無論異
    議人之父母、兄長姊妹、大嫂、姪子女、配偶、兒女等均無
    一人名為「賴俐俐」者，其姻親中亦無姓氏為「賴」者，故
    無從得證「賴俐俐」乃與異議人居住在一處，且繼續的為共
    同生活之同居人；再查，異議人戶籍地址亦為一般住宅，並
    非大廈公寓或社區性質之集合式住宅，此有屏東縣警察局枋
    寮分局95年11月1 日枋警交裁字第0950015690號函1 份附卷
    可稽，亦足以證明「賴俐俐」者，應顯非異議人住家之警衛
    、接收郵件等管理人員，是亦無從得證該人乃異議人之受僱
    人或應送達處所之接收郵件人員。綜上，本件並無證據得以
    證明原處分機關屏監違字第裁82-V00000000號裁決書業已於
    94年6 月6 日，因在應送達處所不獲會晤異議人即應受送達
    人，而將該文書付與有辨別事理能力之同居人、受僱人或應
    送達處所之接收郵件人員簽收。
六、揆諸前開說明，原處分機關屏監違字第裁82-V00000000號裁
    決書既未經合法送達，即難謂已完成送達之程式，原舉發機
    關所為之行政處分即屬未完成，此外復查無其他積極證據足
    以證明受處分人已受合法送達，自應作對受處分人有利之認
    定，該裁決應予撤銷；且原處分機關嗣後所為屏監違字第裁
    82-T00000000號裁決書處異議人罰鍰9,000 元之處分，既係
    基於前開裁決之前提（即因異議人並未於前開裁決書所定限
    期內到案辦理，是原處分機關即依94年12月28日修正公佈之
    道路交通管理處罰條例第65條第1 項第3 款，自94年7 月18
    日起易處逕行註銷異議人之駕駛執照，復異議人又於95年6
    月17日20時30分許，駕駛車牌號碼為WH-1421 號自用小客車
    行經台20線路段，被警當場舉發，經原處分機關以違反道路
    交通管理處罰條例第21條第1 項第6 款處異議人罰鍰），則
    前開裁決既經本院撤銷，此項裁決自應一併予以撤銷。本件
    異議人之異議為有理由，應由本院將原處分機關屏監違字第
    裁82-V00000000號裁決與屏監違字第裁82-T00000000號裁決
    均撤銷，改諭知受處分人不罰，以資適法。
據上論斷，應依道路交通案件處理辦法第20條，裁定如主文。
中　　華　　民　　國　　96　　年　　2 　　月　　8 　　日
                  交通法庭    法  官  羅培毓
以上正本證明與原本無異。
如不服本裁定應於收受送達後五日內向本院提出抗告書狀敘述抗
告之理由抗告於台灣高等法院高雄分院。
中　　華　　民　　國　　96　　年　　2 　　月　　8 　　日
                                書記官  張儷薾
